臺灣高等法院高雄分院民事裁定          100年度抗字第206號
抗  告  人  黃新佳
上列抗告人因與相對人張光宇間請求回復股東身分事件，聲請訴
訟救助，對於中華民國100 年7 月4 日臺灣高雄地方法院100 年
度救字第68號裁定，提起抗告，本院裁定如下：
    主  文
原裁定廢棄。
准予訴訟救助。
抗告訴訟費用由相對人負擔。
    理  由
一、本件抗告意旨略以：抗告人民國99年度全年所得僅新臺幣（
    下同）84,028元，遠低於政府所定低收入戶之標準，且該筆
    收入雖列為執行業務所得，實際上係賣書所得，而該書現已
    停售，抗告人目前確實無固定之收入來源。又抗告人目前名
    下雖有二筆土地，惟一筆為供鄰居共用之巷道用地，另一筆
    為抗告人現居住之瓦造民房用地，且已被法院查封，抗告人
    均無法處分，顯無資力支出訴訟費用。原裁定駁回抗告人訴
    訟救助之聲請，自有未合，爰提起抗告等語。
二、按，當事人無資力支出訴訟費用者，法院應依聲請，以裁定
    准予訴訟救助。但顯無勝訴之望者，不在此限；又經分會准
    予法律扶助之無資力者，其於訴訟程序中，向法院聲請訴訟
    救助時，應准予訴訟救助。但另有不符法律扶助事實之證明
    者，不在此限，分別為民事訴訟法第107 條第1 項及法律扶
    助法第62條所明定。
三、本件抗告人與相對人間請求回復股東身分事件，抗告人主張
    其無資力，經向財團法人法律扶助基金會高雄分會申請法律
    扶助，經該基金會審查後准予全部扶助，有覆議決定通知書
    可稽（本院卷第18頁），足見抗告人已釋明其無資力支出訴
    訟費用之主張為真實。原裁定雖以：依抗告人之稅務電子閘
    門財產所得調件明細表，顯示抗告人於99年度仍有執行業務
    所得新臺幣（下同）84,028元，名下有土地2 筆，公告現值
    分別為187,250 元、595,000 元，因認抗告人非無資力為論
    據，而駁回抗告人訴訟救助之聲請。惟查：
  (一)法律扶助法第3 條規定：「本法所稱無資力者，係指符合社
    會救助法之低收入戶或其每月可處分之收入及可處分之資產
    低於一定標準者。前項所稱一定標準之認定辦法，由基金會
    定之。」財團法人法律扶助基金會乃依上開法條授權規定，
    制定「受法律扶助者無資力認定標準」，依據該標準第3 條
    規定：「本法第3 條所稱每月可處分之收入及可處分之資產
    低於一定標準者，係指符合下列標準之一者：一、申請人為
    單身戶，……住所地於臺灣省之申請人其每月可處分之收入
    未超過22,000元者。本款之申請人其可處分之資產須在50萬
    元以下……。」本件抗告人居住於雲林縣，有戶籍謄本可稽
    （原審卷第15頁），則其每月可處分之收入未超過22,000元
    ，及可處分之資產在50萬元以下，即屬符合法律扶助法第3
    條第1 項規定所稱無資力者。經查：
  1.抗告人於99年度雖有執行業務所得84,028元，惟換算其每月
    可處分之收入為7,002 元（即84,028元÷12＝7,002 元，元
    以下四捨五入），是抗告人每月可處分之收入並未超過22,0
    00元。
  2.抗告人名下雖有土地2 筆，公告現值分別為187,250 元、59
    5,000 元，惟依上開標準第5 條第2 項規定：第1 款之土地
    及第2 款之房屋，如屬申請人居住唯一之不動產，而其土地
    公告現值及建物課稅評定價值合計不超過400 萬元者，得不
    計入可處分之資產，及第3 項規定：申請人之下列資產得予
    扣除：一、訟爭中且不能處分之財產。查抗告人所有坐落土
    庫鎮○○○段0000-0000 地號、0000-0000 地號土地二筆，
    其中一筆為供鄰居共用之巷道用地，另一筆為抗告人現居住
    之瓦造民房用地，已據抗告人陳明在卷，並有土地登記謄本
    可稽（原審卷第10至13頁），自堪信實；而上開土地價值合
    計為782,250 元（187,250 元＋595,000 元＝782,250 元）
    ，再參之相對人陳稱：抗告人在雲林鄉下居住，我曾經去過
    他雲林鄉下的房子，是很破舊的磚造水泥房，廁所還蓋在外
    面，生活接近簡陋等語（本院卷第48頁反面），足認抗告人
    居住唯一之不動產，其土地公告現值及建物課稅評定價值合
    計應不超過400 萬元，得不計入可處分之資產。況上開二筆
    土地均遭假扣押查封登記，亦有前述土地登記謄本所載其他
    登記事項可考，核屬訟爭中且不能處分之財產，得予扣除，
    不能認係可處分之資產。
  (二)綜上，抗告人符合法律扶助法第3 條第1 項規定所稱無資力
    者。此外又查無抗告人另有不符法律扶助事實之證明。是抗
    告人聲請訴訟救助，應予准許。原裁定駁回抗告人訴訟救助
    之聲請，尚有未合。抗告意旨，指摘原裁定不當，求予廢棄
    ，為有理由，爰由本院將原裁定廢棄，而為准抗告人訴訟救
    助之裁定。
四、據上論結，本件抗告為有理由，依民事訴訟法第492 條、第
    95條、第78條，裁定如主文。
中    華    民    國  100     年    11    月    2     日
                            民事第一庭
                                  審判長法官  蔡明宛
                                  法      官  魏式璧
                                  法      官  曾錦昌
以上正本證明與原本無異。
如不服本裁定應於送達後10日內向本院提出再抗告狀（並按他造
當事人之人數附繕本），並繳納再抗告費新臺幣1,000 元。
再為抗告僅得以適用法規顯有錯誤為理由，並應委任律師為代理
人。如委任律師提起抗告者，應一併繳納抗告費。
中    華    民    國  100     年    11    月    2     日
                                  書  記  官  黎  珍
附註：
抗告人之配偶、三親等內之血親、二親等內之姻親，或抗告人為
法人、中央或地方機關時，其所屬專任人員具有律師資格並經法
院認適當者，亦得為第三審代理人。
抗告人或其法定代理人具有律師資格者及前項情形，應於提起抗
告或委任時釋明之。